【裁判字號】    99,易,526
【裁判日期】    990706
【裁判案由】    恐嚇危害安全等
【裁判全文】
臺灣彰化地方法院刑事判決               99年度易字第526號
公  訴  人  臺灣彰化地方法院檢察署檢察官
被      告  丙○○
            甲○○
上列被告等因恐嚇危害安全等案件，經檢察官提起公訴（99年度
偵字第1073、1739號），本院判決如下：
    主  文
丙○○所犯如附表一所示之罪，均累犯，各處如附表一所示之刑
；又犯恐嚇危害安全罪，累犯，處有期徒刑伍月，如易科罰金，
以新臺幣壹仟元折算壹日；應執行有期徒刑拾月，如易科罰金，
以新臺幣壹仟元折算壹日。
甲○○所犯如附表一編號二所示之罪，處如附表一編號二所示之
刑。
    犯罪事實
一、丙○○前因妨害自由案件，經本院於民國93年2 月17日，以
    91年度訴字第1127號判處有期徒刑6 月確定，復經本院於96
    年9 月29日，以96年度聲減字第3313號裁定減為有期徒刑3
    月確定，於96年11月19日易科罰金執行完畢。詎其猶不思悛
    悔改過，竟基於乘他人急迫、輕率貸以金錢而取得與原本顯
    不相當之重利之犯意，利用乙○○亟需用錢而陷於急迫之際
    ，於附表一編號一所示之時間、地點，以約定如附表一編號
    一所示之期數及利率，並預扣第一期之利息，而取得與原本
    顯不相當之重利。
二、丙○○另與甲○○（綽號悟空）共同基於上開貸放重利之犯
    意聯絡，利用丁○○亟需用錢而陷於急迫之際，推由甲○○
    於附表一編號二所示之時間、地點，以約定如附表一編號二
    所示之期數及利率，並預扣第一期之利息，嗣並按期接續收
    取利息6 次，而取得與原本顯不相當之重利。
三、嗣丙○○於附表二編號三所示之時間，以如附表二編號三所
    示之方式，向丁○○催討前揭款項之利息時，竟基於恐嚇他
    人安全之犯意，向丁○○恫稱：「還是妳拿一條錢出來處理
    ，還是要我跟妳家人坐。」、「妳下禮拜我如果沒有看到1
    萬我就不知道怎樣了，我就做我的工作了，我跟妳說話要先
    說難聽一點。」、「禮拜二、三，我看妳情形到哪裡，我如
    果沒有辦法接受的話，妳不要說我做的太難看。」、「妳如
    果再拿那個3 、5000的話，我就忍不住了，我就不知道了。
    」、「我就這條帳不要了，每天都去妳家坐，看妳家人要怎
    樣處理，也不要處理，我每天去妳家拜訪就好。」等語，而
    以上開加害於丁○○及其家人生命、身體及財產之言詞，致
    丁○○心生畏懼而危害於安全。
四、案經彰化縣警察局移送臺灣彰化地方法院檢察署檢察官偵查
    起訴。
    理  由
壹、證據能力部分：
一、按被告以外之人於審判外之言詞或書面陳述，除法律有規定
    者外，不得作為證據，刑事訴訟法第159 條第1 項定有明文
    。證人乙○○、丁○○於警詢中所為之陳述，均屬審判外之
    陳述，依首揭法條規定，原則上亦無證據能力。然被告以外
    之人於審判外之陳述，雖不符刑事訴訟法第159 條之1 至之
    4 之規定，而經當事人於審判程序同意作為證據，法院審酌
    該言詞陳述或書面陳述作成時之情況，認為適當者，亦得為
    證據。當事人、代理人或辯護人於法院調查證據時，知有第
    159 條第1 項不得為證據之情形，而未於言詞辯論終結前聲
    明異議者，視為有前項之同意，此刑事訴訟法第159 條之5
    亦定有明文。本件被告丙○○、甲○○於準備程序本院訊問
    時對證據能力亦不爭執，且至言詞辯論終結前，就前開證人
    等上開言詞與書面陳述之證據能力亦未聲明異議。再前開證
    人等之陳述，亦未經被告主張有何非出於自由意志之情形，
    是本件認為容許渠等陳述之證據能力，亦無不當，應依刑事
    訴訟法第159 條之5 之規定，認前開2 位證人上開之證述具
    有證據能力。
二、次按，被告以外之人於偵查中向檢察官所為陳述，除顯有不
    可信之情況者外，得為證據，刑事訴訟法第159 條之1 第2
    項定有明文。偵查中對被告以外之人（包括證人、鑑定人、
    告訴人、被害人及共同被告等）所為之偵查筆錄，或被告以
    外之人向檢察官所提之書面陳述，性質上均屬傳聞證據。惟
    現階段刑事訴訟法規定檢察官代表國家偵查犯罪、實施公訴
    ，依法其有訊問被告、證人及鑑定人之權，證人、鑑定人且
    須具結，而實務運作時，檢察官偵查中向被告以外之人所取
    得之陳述，原則上均能遵守法律規定，不致違法取供，其可
    信度極高，職是，被告以外之人前於偵查中已具結而為證述
    ，除反對該項供述得具有證據能力之一方，已釋明「顯有不
    可信之情況」之理由外，不宜以該證人未能於審判中接受他
    造之反對詰問為由，即遽指該證人於偵查中之陳述不具證據
    能力。本件證人乙○○、丁○○於檢察官偵查中所為之陳述
    ，被告等未曾提及檢察官在偵查時有不法取供之情形，亦未
    釋明上開證人等之供述有顯不可信之情況，依上說明，渠等
    於偵查中之證言自具有證據能力，合先敘明。
三、再按，司法警察依據監聽錄音結果予以翻譯而製作之監聽（
    或稱通訊監察）譯文，乃監聽錄音內容之顯示，為學說上所
    稱之派生證據，屬於文書證據之一種，於被告或訴訟關係人
    對其譯文之真實性發生爭執或有所懷疑時，法院固應依刑事
    訴訟法第165 條之1 第2 項規定，以適當之設備，顯示該監
    聽錄音帶之聲音，以踐行調查證據之程序，俾確認該錄音聲
    音是否為通訊者本人及其內容與監聽譯文之記載是否相符；
    或傳喚該通訊者；或依其他法定程序，為證據調查。倘被告
    或訴訟關係人對該通訊監察譯文之真實性並不爭執，即無勘
    驗辨認其錄音聲音之調查必要性，法院於審判期日如已踐行
    提示監聽譯文供當事人辨認或告以要旨，使其表示意見等程
    序並為辯論者，該譯文即與播放錄音有同等價值，自有證據
    能力（最高法院98年度臺上字第7312、7563號判決意旨參照
    ）。查本件監聽過程確經法院核發通訊監察書，此有本院97
    年聲監字第356 號、97年聲監續字第246 號通訊監察書在卷
    為憑，且被告等於本院審判程序，對此監聽譯文之真實性亦
    不爭執，揆諸上開說明及實務見解，本件卷附之通訊監察譯
    文，依法均具有證據能力。
貳、實體部分：
一、訊據被告丙○○固坦承確有如附表二所示之時間及內容，分
    別與甲○○、丁○○以電話聯繫等情，惟矢口否認有何重利
    及恐嚇之犯行，辯稱：伊沒有借錢給丁○○、乙○○，所以
    根本沒有放高利貸的行為，是甲○○借錢給丁○○，甲○○
    又欠伊的錢，所以伊才打那通電話給丁○○，要回多少就當
    作甲○○還多少，在電話中說的那些話沒有恐嚇的意思云云
    。被告甲○○亦坦承確有如附表二所示之時間及內容，分別
    與丙○○、丁○○以電話聯繫，並有借錢給丁○○等情，惟
    矢口否認有何重利之犯行，辯稱：本件是伊與丁○○單純的
    債務糾紛，與丙○○無關，而且伊只跟丁○○要本金新臺幣
    （下同）2 萬餘元，沒有收利息云云。
二、經查：
  (一)犯罪事實一部分，係證人乙○○因另案違反毒品危害防制條
    例案件，於98年5 月26日在彰化縣警察局彰化分局製作筆錄
    時，就承辦員警提示如附表三所示之通聯譯文，並詢問為何
    意後，答稱：「此通電話是我與廖崇宇通話，意思是我有跟
    丙○○借高利貸，我要還錢給丙○○，順便要跟廖崇宇購買
    K 他命，後來沒有買。」等語（見本院卷第41頁）；其後，
    於98年6 月9 日在彰化縣警察局刑警大隊，員警就上開筆錄
    內容再次詢問時，證稱：「（問：你於第二次筆錄中供稱向
    丙○○借貸金錢，是如何借貸？）大約在97年9 月初，我因
    急需用錢繳納學費而借貸無門，才向丙○○借款1 萬元，當
    天實拿8,500 元。（問：利息如何計算？）利息計算方式，
    是以10天為1 期，每期1,500 元。（問：你共繳多少期？）
    我共繳1 期1,500 元，因我隔2 天就還他本金1 萬元。（問
    ：你向丙○○借錢時有無抵押品？）丙○○有叫我開立3 張
    面額各1 萬元之本票。」等語（見警卷第18頁），是以彰化
    縣警察局乃於99年1 月18日移送彰化地方法院檢察署偵辦，
    亦有該局刑事案件移送書附卷可稽（見99年度偵字第1073號
    卷第1 頁）。足認，證人乙○○自始即非以被害人身分提出
    重利告訴，或向司法警察人員檢舉或告發，乃於另案涉犯毒
    品危害防制條例之販毒犯行（嗣經臺灣彰化地方法院檢察署
    檢察官以98年度偵字第4585、4593號起訴書提起公訴），單
    純就員警所提示通聯譯文之內容，在被動接受詢問之情形下
    所為之應答，如何能謂其有不實陳述之動機？而其通聯當時
    係與第三人廖崇宇對話，斯時豈有已為警執行通訊監察之認
    知，而在明知遭受監聽之狀況下，故意為虛偽不實之陳述，
    俾日後得據以追訴丙○○？果如此，又何以其等之對話中就
    販毒重罪之犯行，竟毫無避諱與掩飾？凡此，均殊難想像；
    其就被告丙○○有關貸放重利之陳述，內容既非獲邀寬典之
    減刑事由，復與所涉販毒罪行並無關聯，其真實性自毋庸置
    疑；參以，乙○○於檢察官偵查中及本院審理時，均以證人
    身分具結，其就借款金額、預扣利息、每期期數等細節，均
    鉅細靡遺詳述一致（見99年度偵字第1073號卷第31頁、本院
    卷第24頁），本案之查獲過程已如前述，既肇始於執行通訊
    監察所得，而非由其主動供陳，實無蓄意捏造事實，誣指被
    告丙○○，而自陷於偽證重罪之理。從而，本院認證人乙○○之證述確實可信，並有如附表三所示之通聯譯文附卷可證
    ，被告丙○○所辯要無足採，此部分之犯行事證明確，堪以
    認定。
  (二)犯罪事實二部分，被告等雖以前揭情詞置辯，然查，證人丁○○於本院審理時明確證稱，是甲○○拿錢給我的，甲○○
    是在交錢時當面告訴我，錢是丙○○出的，那時伊主觀上認
    為錢是跟丙○○借的乙節（見本院卷第22頁反面、第23頁）
    ，核與被告甲○○自承確實有借款予丁○○之陳述，足認實
    際交付金錢予丁○○之人確為被告甲○○之事實，洵堪認定
    ；準此以觀，則丁○○如確實向甲○○借貸，而由甲○○交
    付款項予丁○○，本屬事理之常，何至於誤認丙○○乃為幕
    後金主？此部分犯行之查獲過程，與上開犯罪事實一相仿，
    證人丁○○係另案違反毒品危害防制條例案件之證人，分別
    向另案被告廖崇宇、賴邵培、乙○○購買毒品（見上開98年
    度偵字第4585、4593號起訴書），本即與被告丙○○無涉，
    係於98年7 月16日在彰化縣警察局刑警大隊，由承辦員警提
    示附表二編號二所示之通聯譯文，訊問是何內容時，向承辦
    員警答稱：「此通電話是我與綽號悟空男子的對話，內容是
    說我向丙○○借錢，綽號悟空的男子在向我收取利息8,000
    元。因為丙○○叫他來向我收的，從我跟丙○○借錢之後，
    就都是由綽號悟空男子來向我收取利息，綽號悟空的男子叫
    甲○○。」等語，提示附表二編號三之通聯譯文時，則答稱
    「此通電話是我與丙○○的對話，內容是說丙○○向我收討
    利息；意思是指我如果沒拿利息給他，他就要找我家人所討
    ；對話中的少年是指綽號悟空的男子，因為我繳的利息錢都
    是繳給綽號悟空的男子，所以綽號悟空的男子要向丙○○交
    代。」等語（見警卷第23至25頁）。徵諸，附表二編號二之
    通聯譯文中所示（甲○○代號B ，丁○○代號A ）：B ：文
    仁打電話給妳，妳怎麼不接。
    A：我就不知道那是他的電話。
    B：他叫我今天去妳家亂，妳打電話跟他說我有早上有去妳
       家亂，妳下禮拜會拿給他。
    A：好。
    B：妳跟他說，悟空今天有去妳家，叫他不要來家裡亂，妳
       跟他說今天早上我有去妳家亂，其實我沒去，妳跟他拜
       託妳真的有在工作，下禮拜拿給他，妳打完馬上打給我
       。
    A：好。
    被告甲○○尚提醒丁○○記得打電話給被告丙○○，並言及
    要隱瞞其沒有前往丁○○家中催討利息一事，若系爭款項確
    與被告丙○○無關，被告甲○○何須如此緊張？又何必交代
    丁○○如何與丙○○應對？尚且為丁○○著想，要求其共同
    隱瞞被告丙○○，只需要丁○○於隔週按時支付利息即可？
    而丁○○於數分鐘後，隨即撥打電話與被告丙○○，內容有
    如附表二編號三所示，被告丙○○不僅有如犯罪事實三所述
    之恐嚇情事（詳後述），猶係以第一人稱向丁○○催討利息
    ，並告知利息已累計達12,500元，儼然與處理己事無異，倘
    與其並無相干，何至如斯咄咄逼人？被告等辯稱系爭款項均
    與被告丙○○毫無關聯云云，顯與情理有悖，孰謂能信。況
    ，依上開通聯譯文所示，其等之言談間，綽號悟空之甲○○
    實係跑腿腳色而已，核與證人丁○○所述渠等推由被告甲○○收取利息之情節相符。證人丁○○復先後於檢察官偵查中
    及本院審理時具結證稱，確係於97年9 月間向丙○○借款3
    萬元，10天為1 期，每期利息3,000 元，借款當時已預扣利
    息3,000 元，實拿27,000元，之後繳付6 期合計1 萬8 千元
    的利息等情（見99年度偵字第1073號卷第10頁、本院卷第22
    至23頁），均互核相符，難認有何不可信之處；此部分之證
    述復與被告丙○○另案涉犯販賣毒品之犯行並無關聯，自無
    企邀減刑寬典，及甘冒偽證罪刑而刻意誣陷被告等之動機與
    目的。從而，本院認證人丁○○之證述自屬可採，並有如附
    表二所示之通聯譯文在卷可佐，被告2 人所辯顯係臨訟卸責
    之詞，委無足採，此部分被告2 人之犯行事證明確，應予依
    法論科。
  (三)犯罪事實三部分，按刑法第305 條之恐嚇罪，係指單純以將
    來加害生命、身體、自由、名譽、財產之事，恐嚇他人致生
    危害於安全者而言，最高法院93年度臺上字第3309號判決意
    旨足資參照。系爭附表二編號三所示之通聯譯文，確為被告
    丙○○與丁○○之對話內容，業據被告丙○○與丁○○供陳
    無訛，堪信為真實；被告丙○○固執以並無恐嚇犯意置辯，
    然觀諸上開對話內容「還是妳拿一條錢出來處理，還是要我
    跟妳家人坐。」、「妳下禮拜我如果沒有看到1 萬我就不知
    道怎樣了，我就做我的工作了，我跟妳說話要先說難聽一點
    。」、「禮拜二、三，我看妳情形到哪裡，我如果沒有辦法
    接受的話，妳不要說我做的太難看。」、「妳如果再拿那個
    3 、5000的話，我就忍不住了，我就不知道了。」、「我就
    這條帳不要了，每天都去妳家坐，看妳家人要怎樣處理，也
    不要處理，我每天去妳家拜訪就好。」等語，自係以暗喻如
    丁○○不立即處理，就要找其家人的麻煩，影射如不按時繳
    付利息，丁○○及其家人將不知道會發生什麼事，而以此等
    威脅丁○○自身及其家人之生命、身體及財產之事，恐嚇丁○○甚明；證人丁○○復先後於檢察官偵查中及本院審理時
    ，就上開被告丙○○所述之內容，表示害怕，並擔心被告丙○○會對其家人不利之情，均已證述明確（見99年度偵字第
    1073號卷第11頁、本院卷第22頁）。是故，被告丙○○辯稱
    其所述，均非恐嚇云云，自係匿飾狡辯之詞，難以採信。從
    而，被告丙○○確有以加害生命、身體、財產之事，恐嚇丁○○致生危害於安全，並有如附表二編號三之通聯譯文附卷
    為憑，此部分事證明確，被告丙○○上開犯行洵堪認定。
三、按當舖業指依本法申請許可，專以經營質當為業之公司或商
    號；質當指持當人以動產為擔保，並交付於當舖業，向其借
    款、支付利息之行為；當舖業之年率，最高不得超過48% ，
    當舖業法第3 條第1 款、第4 款、第11條第2 項分別定有明
    文；又所謂取得與原本顯不相當之重利，係指就原本利率、
    時期核算及參酌當地之經濟狀況，較之一般債務之利息，顯
    有特殊之超額者而言（最高法院27年上字第520 號判例意旨
    參照）。本件被告乃非法經營貸放金錢業務，並非合法經營
    之當鋪業者，其向如附表一所示之借款人所收取利息之利率
    ，年利率分別高達540%、360%，較之法定利率年息5%、民法
    規定最高利率年息20% ，目前金融機構放款利率（除於信用
    卡、現金卡等無擔保之短期、小額之授信利率高於年息10%
    外）多數均在年息10% 以下，另佐以一般民間貸款約為3 分
    利（即月息3%，年息36% ）及上開當鋪業者不得超過年息48
    % 等一切客觀情狀，本件被告等所收取之利息，顯較一般債
    務之利息有特殊之超額，核屬與原本顯不相當之重利。次按
    ，民間高利借貸每有於借貸之初支付本金時，先扣除利息者
    ，則應認貸款之人已取得利息（最高法院82年度臺上字第58
    34號判決意旨參照）。本件被害人乙○○、丁○○於取得貸
    放金額時，均預扣第一期之利息，業據其等證述明確，被告
    等自係取得與原本顯不相當之重利無疑。
四、核被告丙○○就犯罪事實一、二所為，均係犯刑法第344 條
    之重利罪；就犯罪事實三所為，係犯刑法第305 條之恐嚇安
    全罪。被告甲○○就犯罪事實二所為，係犯刑法第344 條之
    重利罪。被告2 人就上開犯罪事實二部分，有犯意聯絡及行
    為分擔，為共同正犯。又刑法上接續犯之概念係指數行為於
    同時同地或密切接近之時地實施，侵害同一之法益，各行為
    之獨立性極為薄弱，依一般社會健全觀念，在時間差距上，
    難以強行分開，在刑法評價上，以視為數個舉動之接續施行
    ，合為包括之一行為予以評價，較為合理（最高法院86年臺
    上字第3295號判例參照）。被告2 人就犯罪事實二部分，係
    就同一被害人之同筆貸款，其等所收取各期之利息，侵害之
    法益同一，依一般社會觀念，顯係基於單一犯意接續所為，
    自應包括評價為一行為，論以接續犯之一罪。再按，本件被
    告上開犯行係在95年7 月1 日刪除刑法第345 條常業重利罪
    後，已不再就有關反覆實施之常業重利犯行，定為犯罪構成
    要件之行為要素，而刑法第344 條重利罪，其構成要件為「
    乘他人急迫、輕率、無經驗貸以金錢或其他物品，而取得與
    原本顯不相當之重利」，立法時並未將上開具有重複特質之
    職業性、營業性、收集性、或經營、從事業務、收集、販賣
    、製造、散布等行為概念，定為刑法第344 條本罪之犯罪構
    成要件之行為要素，即刑法第344 條重利罪並未於立法時予
    以特別歸類為「集合犯」，是以本院認本件被告丙○○所為
    之2 次重利犯行，並不具集合犯之包括一罪性質，應採一罪
    一罰，始符合立法本旨，公訴意旨雖認被告丙○○所為重利
    犯行應論以接續犯之包括一罪，然仍與本院所採一罪一罰之
    見解相佐，自為本院所不採，併予敘明。被告丙○○所犯上
    開三罪，犯意各別，應予分論併罰。又被告丙○○前因妨害
    自由案件，經本院於93年2 月17日，以91年度訴字第1127號
    判處有期徒刑6 月確定，復經本院於96年9 月29日，以96年
    度聲減字第3313號裁定減為有期徒刑3 月確定，於96年11月
    19日易科罰金執行完畢等情，有臺灣高等法院被告前案紀錄
    表、臺灣彰化地方法院檢察署刑案資料查註紀錄表附卷可稽
    ，其於有期徒刑執行完畢後5 年內，故意再犯本件有期徒刑
    以上之各罪，各為累犯，均應依刑法第47條第1 項之規定，
    加重其刑。爰審酌被告等利用被害人亟需用錢之機會，貸放
    款項藉以牟取顯不相當之高額利息，及被告丙○○為圖己利
    ，竟以恐嚇方式催討債務，法治觀念實屬淡薄，犯罪動機與
    目的均屬可議，被告等犯後猶空言否認犯行，匿詞狡飾，耗
    費司法資源，均難認已有悔悟之意等一切情狀，分別量處如
    主文所示之刑及諭知易科罰金之折算標準，並就被告丙○○
    部分，定其應執行之刑及諭知易科罰金之折算標準。末按，
    99年1 月1 日修正施行之刑法第41條第8 項明定：「第1 項
    至第4 項及第7 項之規定，於數罪併罰之數罪均得易科罰金
    或易服社會勞動，其應執行之刑逾6 月者，亦適用之。」；
    而被告丙○○為上開犯行時之刑法第41條第2 項則規定：「
    前項規定於數罪併罰，其應執行之刑未逾6 月者，亦適用之
    。」（其後雖於98年9 月1 日修正將上開第2 項之規定移列
    於第8 項，惟其內容並無變更），經比較修正新舊法，關於
    數罪均得易科罰金，於定執行刑逾6 月者，自以新法之規定
    ，較有利於被告；本件被告丙○○既經本院宣告所犯各罪，
    均得易科罰金，其應執行刑雖已逾6 月，爰依新法之規定，
    併諭知准予易科罰金之折算標準，併予敘明。
據上論斷，應依刑事訴訟法第299 條第1 項前段，刑法第2 條第
1 項後段、第28條、第305 條、第344 條、第41條第1 項前段、
修正後刑法第41條第8 項、第47條第1 項、第51條第5 款，刑法
施行法第1 條之1 ，判決如主文。
中    華    民    國    99    年    7     月    6     日
                  刑事第八庭  法  官  戰諭威
以上正本證明與原本無異。
如不服本判決應於收受判決後10日內向本院提出上訴書狀，並應
敘述具體理由。其未敘述上訴理由者，應於上訴期間屆滿後20日
內向本院補提理由書( 均須按他造當事人之人數附繕本) 「切勿
逕送上級法院」。
告訴人或被害人對於判決如有不服具備理由請求檢察官上訴者，
其上訴期間之計算係以檢察官收受判決正本之日期為準。
中    華    民    國    99    年    7     月    6     日
                              書記官  黃當易
附錄本判決論罪之法條：
中華民國刑法第305條：
以加害生命、身體、自由、名譽、財產之事，恐嚇他人致生危害
於安全者，處2 年以下有期徒刑、拘役或3 百元以下罰金。
中華民國刑法第344條：
乘他人急迫、輕率或無經驗貸以金錢或其他物品，而取得與原本
顯不相當之重利者，處1 年以下有期徒刑、拘役或科或併科1 千
元以下罰金。
附表一：
┌─┬─┬────┬───┬──┬────┬────┬──┬───────┐
│編│被│借款時間│借款金│預扣│期數、利│付息期數│年利│主文          │
│號│害│、地點  │額    │利息│率      │及繳交金│率  │              │
│  │人│        │      │    │        │額      │    │              │
├─┼─┼────┼───┼──┼────┼────┼──┼───────┤
│一│葉│97年9 月│10000 │1500│10天1期 │乙○○於│540%│丙○○犯重利罪│
│  │作│初某日，│元    │元  │15%     │借款後10│    │，累犯，處有期│
│  │洋│在彰化縣│      │    │        │日內即清│    │徒刑月，如易│
│  │  │員林鎮大│      │    │        │償本金，│    │科罰金，以新臺│
│  │  │潤發對面│      │    │        │未有利息│    │幣壹仟元折算壹│
│  │  │之便利商│      │    │        │加計。  │    │日。          │
│  │  │店外    │      │    │        │        │    │              │
├─┼─┼────┼───┼──┼────┼────┼──┼───────┤
│二│蕭│97年9 月│30000 │3000│10天1期 │除預扣之│360%│丙○○共同犯重│
│  │惠│間某日，│元    │元  │10%     │利息外，│    │利罪，累犯，處│
│  │燕│在彰化縣│      │    │        │丁○○另│    │有期徒刑肆月，│
│  │  │員林鎮莒│      │    │        │繳納6 期│    │如易科罰金，以│
│  │  │光路某處│      │    │        │利息，共│    │新臺幣壹仟元折│
│  │  │        │      │    │        │計18000 │    │算壹日。      │
│  │  │        │      │    │        │元。    │    │甲○○共同犯重│
│  │  │        │      │    │        │        │    │利罪，處有期徒│
│  │  │        │      │    │        │        │    │刑月，如易科│
│  │  │        │      │    │        │        │    │罰金，以新臺幣│
│  │  │        │      │    │        │        │    │壹仟元折算壹日│
│  │  │        │      │    │        │        │    │。            │
└─┴─┴────┴───┴──┴────┴────┴──┴───────┘
附表二：
┌─┬──────┬──────┬────────────────────┐
│編│通訊聯絡方式│通訊開始時間│通訊監察譯文                            │
│號│            │            │                                        │
├─┼──────┼──────┼────────────────────┤
│一│丙○○所持用│97年11月1 日│A ：你們還在哪裡，明天是要怎樣去花蓮。  │
│  │0000000000號│凌晨3 時3 分│B ：我不要去，我要處理自己的工作阿。    │
│  │行動電話（代│            │A ：你要處理什麼工作，處理老闆娘的工作就│
│  │號A） 撥打曾│            │    對了。                              │
│  │耀輝所持用09│            │B ：不是，是另外的。                    │
│  │00000000號行│            │A ：另外的，帳都不用追，都會從天上掉下來│
│  │動電話（代號│            │    。                                  │
│  │B）         │            │B ：彰化還有事情阿。                    │
│  │            │            │A ：什麼事情。                          │
│  │            │            │B ：工作阿。                            │
│  │            │            │A ：對阿工作，帳都不用追。              │
│  │            │            │B ：有阿。                              │
│  │            │            │A ：你明天去追老闆娘那，看她要怎樣處理。│
│  │            │            │B： 好。                                │
│  │            │            │A ：初二沒還叫她不用還了。              │
│  │            │            │B ：好啦。                              │
│  │            │            │A ：你跟她說每天都要去她家了。          │
│  │            │            │B ：好ㄚ。                              │
│  │            │            │A ：老闆娘給我消息，我明天打給你。      │
│  │            │            │B ：好。                                │
├─┼──────┼──────┼────────────────────┤
│二│甲○○所持用│97年11月1 日│B ：妳在哪裡。                          │
│  │000000000 號│晚上6 時2 分│A ：我在上班。                          │
│  │室內電話（代│            │B ：妳那個勒。                          │
│  │號B） 撥打蕭│            │A ：我這期利息錢這期是不是到了，我想慢慢│
│  │惠燕所持用09│            │    付利息阿，我在這裡做，加減1 萬2 萬還│
│  │00000000號行│            │    給你們阿                            │
│  │動電話（代號│            │B ：什麼意思。                          │
│  │A）         │            │A ：我是說我是不是要給你們利息錢，這期到│
│  │            │            │    了。                                │
│  │            │            │B ：早就到了，好幾期了勒。              │
│  │            │            │A ：哪有，這期啦。                      │
│  │            │            │B ：多少妳知道嗎。                      │
│  │            │            │A ：8000阿，廖ㄟ有跟我說，我是跟他說8000│
│  │            │            │    看他是要先拿東西的錢給你們，還是先拿│
│  │            │            │    …                                  │
│  │            │            │B ：妳說什麼我聽不懂啦。                │
│  │            │            │A ：我的意思是說…。                    │
│  │            │            │B ：妳欠他們歸欠他們欠我歸欠我。        │
│  │            │            │A ：我知道阿。                          │
│  │            │            │B ：妳就跟我說8000哪時候要給。          │
│  │            │            │A ：下禮拜。                            │
│  │            │            │B ：下禮拜哪時候。                      │
│  │            │            │A ：禮拜二或三。                        │
│  │            │            │B ：文仁打電話給妳，妳怎麼不接。        │
│  │            │            │A ：我就不知道那是他的電話。            │
│  │            │            │B ：他叫我今天去妳家亂，妳打電話跟他說我│
│  │            │            │    有早上有去妳家亂，妳下禮拜會拿給他。│
│  │            │            │A： 好。                                │
│  │            │            │B ：妳跟他說，悟空今天有去妳家，叫他不要│
│  │            │            │    來家裡亂，妳跟他說今天早上我有去妳家│
│  │            │            │    亂，其實我沒去，妳跟他拜託妳真的有在│
│  │            │            │    工作，下禮拜拿給他，妳打完馬上打給我│
│  │            │            │    。                                  │
│  │            │            │A ：好。                                │
├─┼──────┼──────┼────────────────────┤
│三│丁○○所持用│97年11月1 日│A ：文仁兄喔。                          │
│  │0000000000號│晚上6 時7 分│B ：給妳方便妳當做隨便，就要每天來妳家坐│
│  │行動電話（代│            │    這樣子，就等等等這樣就好。。        │
│  │號A） 撥打蔡│            │A ：我真的在外地上班，我回去真的會拿錢給│
│  │文仁所持用09│            │    悟空了。                            │
│  │00000000號行│            │B ：妳每次都沒信用。                    │
│  │動電話（代號│            │A ：我回去都真的有拿給悟空他們。        │
│  │B）         │            │B ：你到明天加上去就1 萬2500元了。      │
│  │            │            │A ：加什麼。                            │
│  │            │            │B ：你明天初二又到了。                  │
│  │            │            │A ：是喔。                              │
│  │            │            │B ：昨天廖ㄟ不是跟妳說了。              │
│  │            │            │A ：他說8000而已。                      │
│  │            │            │B ：8000加上這期4500不是1 萬2500。      │
│  │            │            │A ：嗯。                                │
│  │            │            │B ：還是你拿一條錢出來處理，還是要我跟妳│
│  │            │            │    家人坐。                            │
│  │            │            │A ：不是…不用…                        │
│  │            │            │B ：妳下禮拜我如果沒有看到1 萬我就不知道│
│  │            │            │    怎樣了，我就做我的工作了，我跟妳說話│
│  │            │            │    要先說難聽一點。                    │
│  │            │            │A ：恩，是因為我在外地工作比較不方便，對│
│  │            │            │    文仁兄比較抱歉。                    │
│  │            │            │B ：我一直給少年去處理，不想要插手，但是│
│  │            │            │    妳看這條錢多離譜。                  │
│  │            │            │A ：恩。                                │
│  │            │            │B ：都拿個2000…3000，好像我在向你乞討。│
│  │            │            │A： 嗯。                                │
│  │            │            │B ：我也是要對後面的人交代，不是悟空對我│
│  │            │            │    交代而已，我也要對人家交代，妳今天拿│
│  │            │            │    20萬出來，你拿5 萬回去，這15萬怎麼處│
│  │            │            │    理，是不是這樣，好了妳說下禮拜二。  │
│  │            │            │A ：禮拜二、三回去。                    │
│  │            │            │B ：禮拜二、三，我看妳情形到哪哩，我如果│
│  │            │            │    沒有辦法接受的話，妳不要說我做的太難│
│  │            │            │    看。                                │
│  │            │            │A ：恩。                                │
│  │            │            │B ：妳自己斟酌。                        │
│  │            │            │A ：好ㄚ                                │
│  │            │            │B ：妳如果再拿那個3 、5000的話，我就忍不│
│  │            │            │    住了，我就不知道了。                │
│  │            │            │A ：ㄣ。                                │
│  │            │            │B ：我就這條帳不要了，每天都去妳家坐，看│
│  │            │            │    妳家人要怎樣處理，也不要處理，我每天│
│  │            │            │    去妳家拜訪就好。                    │
│  │            │            │A ：恩，好                              │
├─┼──────┼──────┼────────────────────┤
│四│甲○○所持用│97年11月1 日│B ：文仁兄。                            │
│  │000000000 號│晚上6 時17分│A ：你聯絡的怎樣。                      │
│  │室內電話（代│許          │B ：我去她家找不到她的人，我有跟她家的人│
│  │號B）撥打蔡 │            │    說了。                              │
│  │文仁所持用09│            │A ：她家的人說什麼。                    │
│  │00000000號行│            │B ：她家的人不插手，我說沒關係，我說你女│
│  │動電話（代號│            │    兒不要被我抓到。                    │
│  │A ）        │            │A ：她有打電話給我，說禮拜二、三下來，我│
│  │            │            │    說妳禮拜二、三在處理3 、5000，就這條│
│  │            │            │    帳目不要了，自己好自為之。          │
│  │            │            │B ：我打她都不接。                      │
│  │            │            │A ：我說禮拜二、三在處理3 、5000，你就自│
│  │            │            │    己好自為之，我要去妳家坐了。        │
│  │            │            │B ：阿。                                │
│  │            │            │A ：我說禮拜二、三在處理3 、5000，就整天│
│  │            │            │    要去她家坐了。                      │
│  │            │            │B ：好ㄚ。                              │
│  │            │            │A ：你外面有處理你的工作嗎。            │
│  │            │            │B ：我處理我自己的工作。                │
│  │            │            │A ：你要廖ㄟ說，叫他出一點力，不要只你跟│
│  │            │            │    阿培在忙。                          │
│  │            │            │B ：。                                  │
│  │            │            │A ：我知道。                            │
│  │            │            │B ：我有跟他說。                        │
│  │            │            │A ：你看老闆娘這條，又變成1 萬2500，她有│
│  │            │            │    辦法還嗎。                          │
│  │            │            │B ：恩。                                │
│  │            │            │A ：你放帳放成這樣，我看會死嗎，看老闆娘│
│  │            │            │    要怎樣處理。                        │
│  │            │            │B ：沒關係，我再去她家亂阿。            │
│  │            │            │A ：好ㄚ，反正都是有票的。              │
│  │            │            │B ：對阿。                              │
│  │            │            │A ：現在社會人都是要這麼走的。          │
│  │            │            │B ：嗯阿，你票影印1 張給我，我去她家走。│
│  │            │            │A ：好。                                │
│  │            │            │B ：拜拜。                              │
├─┼──────┼──────┼────────────────────┤
│五│丁○○所持用│97年11月1 日│A ：你是誰。                            │
│  │0000000000號│晚上6 時19分│B ：我是阿培，我跟妳說今天大家都逼我，家│
│  │行動電話（代│許          │    也被找了，給妳們方便，妳說月底，現在│
│  │號A） 撥打賴│            │    也1 號了，今天人家逼我，我沒有逼妳們│
│  │劭培所持用09│            │    ，那我不是很阿斯巴拉，妳自己憑良心說│
│  │00000000號行│            │    。                                  │
│  │動電話（代號│            │A ：我就沒有回去。                      │
│  │B）         │            │B ：我不管，人家逼到我家，反正我角阿都借│
│  │            │            │    了，反正7 點我沒有拿到錢，我就去妳家│
│  │            │            │    ，妳等妳家人的電話，我不要跟妳說那麼│
│  │            │            │    多。                                │
├─┼──────┼──────┼────────────────────┤
│六│丁○○所持用│97年11月1 日│B ：怎樣。                              │
│  │0000000000號│晚上6 時38分│A ：我問你，阿培那個東西的錢。          │
│  │行動電話（代│許          │B ：我聽不懂。                          │
│  │號A） 撥打曾│            │A ：就是那個錢，因為我還差他5000，是人家│
│  │耀輝所持用04│            │    還向他催喔。                        │
│  │0000000 號室│            │B ：恩阿。                              │
│  │內電話（代號│            │A ：因為我沒有回去，我回去才一起拿給你們│
│  │B）         │            │    ，還有文仁那個阿。                  │
│  │            │            │B ：妳跟他說阿，文仁這邊說好了，因為這邊│
│  │            │            │    都說好了，你跟阿培說ㄚ。            │
│  │            │            │A ：我跟阿培說，他說的很氣憤，說要去我家│
│  │            │            │    。                                  │
│  │            │            │B ：人家在跟他催錢。                    │
│  │            │            │A ：我要匯，但沒有提款卡上次會給你們我也│
│  │            │            │    是去郵局用寫的匯給你們。            │
│  │            │            │B ：恩，妳自己跟他說，我跟他又不是很好。│
│  │            │            │A： 很煩哩，我有都快拿給你們，都威脅我。│
│  │            │            │B： 我哪時候威脅妳。                    │
│  │            │            │A ：我是說他們阿。                      │
│  │            │            │B ：恩阿，你就跟他說就好。              │
│  │            │            │A ：我有在逃避還是什麼，你們都在威脅我，│
│  │            │            │    我覺得很討厭。                      │
│  │            │            │B ：我為了妳每次都被他罵，我也是很那個阿│
│  │            │            │    ，都說妳跟我說好了，他都會罵我。    │
│  │            │            │A ：我哪有每次說都跟你說好了。          │
│  │            │            │B ：妳跟他說好了，就好了。              │
│  │            │            │A ：之前我在員林都會先問你一下，在跟他們│
│  │            │            │    說。                                │
│  │            │            │B ：好啦，妳跟他說好就好了。            │
│  │            │            │A ：說7 點要錢，不然要去我家，不然你叫我│
│  │            │            │    不要上班，現在馬上下去。            │
│  │            │            │B ：妳自己打電話跟他們說。              │
│  │            │            │A ：好啦。                              │
└─┴──────┴──────┴────────────────────┘
附表三：
┌─┬──────┬──────┬────────────────────┐
│編│通訊聯絡方式│通訊開始時間│通訊監察譯文                            │
│號│            │            │                                        │
├─┼──────┼──────┼────────────────────┤
│一│廖崇宇所持用│97年9 月11日│B ：你在哪裡。                          │
│  │0000000000號│晚上9 時23分│A ：我在中洲這邊。                      │
│  │行動電話（代│            │B ：我跟你對一下帳。                    │
│  │號B） 撥打葉│            │A ：好。                                │
│  │作洋所持用09│            │B ：我們在算帳阿。                      │
│  │00000000號行│            │A ：好ㄚ。                              │
│  │動電話（代號│            │B ：你現在要給我們多少。                │
│  │A）         │            │A ：總共是…                            │
│  │            │            │B ：你金額跟我講就好了。                │
│  │            │            │A ：廖ㄟ昨天跟我講27，還有6 千4 還沒有給│
│  │            │            │    。                                  │
│  │            │            │B ：6 千是什麼東西。                    │
│  │            │            │A ：6 千是我上次借2 萬那個6 千。        │
│  │            │            │B ：喔你總共拿1 萬4 給他就對了。        │
│  │            │            │A ：對。                                │
│  │            │            │B ：那還要還1 萬吧，你不是跟文成兄借1 萬│
│  │            │            │    。                                  │
│  │            │            │A ：我已經給了。                        │
│  │            │            │B ：2 萬7 加6 千。                      │
│  │            │            │A ：然後再加個1 千。                    │
│  │            │            │B ：為什麼。                            │
│  │            │            │A ：東西先拿，是28才對了。              │
│  │            │            │B ：好那我算一下。                      │
│  │            │            │A ：好，你在哪裡。                      │
│  │            │            │B ：我在手機行。                        │
└─┴──────┴──────┴────────────────────┘

司法院資訊處製作；財團法人民間司法改革基金會備份。
